【裁判字號】    91,訴,2900
【裁判日期】    920214
【裁判案由】    毒品危害防制條例
【裁判全文】
臺灣臺中地方法院刑事判決                        九十一年度訴字第二九號
    公  訴  人  臺灣臺中地方法院檢察署檢察官
    被      告  甲○○  男  二.
右列被告因毒品危害防制條例案件，經檢察官提起公訴（九十一年度偵字第一八一八
三號），本院判決如左：
    主  文
甲○○無罪。
    理  由
一、公訴意旨略以：被告甲○○於民國九十年九月四日十七時許，在臺中市○○路七
    ０一號十四樓處，免費提供而轉讓第一級毒品海洛因予乙○○（施用毒品海洛因
    犯行，另案偵辦）供其施用。嗣於九十年九月五日零時五分許，在臺中市○○路
    六十四之七號前處，為警臨檢當場查獲其持有五支注射針筒，經其帶同員警至臺
    中市○○路○段七０一號十四樓住處搜索，適有林萬彰、黃俊翔及乙○○同處一
    室，並扣得第一級毒品海洛因七包、第二級毒品安非他命二包、吸食器一組、電
    子磅秤乙個及分裝袋五包等物，而循線查悉上情等情。
二、按犯罪事實應依證據認定之，無證據不得推定其犯罪事實；又不能證明被告犯罪
    者，應諭知無罪之判決，刑事訴訟法第一百五十四條、第三百零一條第一項分別
    定有明文。又事實之認定，應憑證據，所謂證據，須適於為被告犯罪事實之證明
    者，始得採為斷罪資料，如未能發現相當證據，或證據不足以證明，自不能以推
    測或擬制之方法以為裁判基礎；又認定不利於被告之事實，須依積極證據，苟積
    極證據不足為不利於被告事實之認定時，即應為有利於被告之認定，更不必有何
    有利之證據，最高法院五十三年臺上字第二七五０號、三十年上字第八一六號、
    四十年臺上字第八六號分別著有判例可資參照。次按以營利之意圖交付毒品，收
    取對價之行為，為販賣。如先持有後，未具營利意圖而授受毒品，為轉讓。若因
    他人別無管道購買毒品施用，而事先約定由其幫助出面代購或合買毒品，並分攤
    價金分受毒品，則為幫助施用（最高法院九十一年度台上字第四一四九號刑事判
    決意旨參照）。又行為人如基於概括犯意連續施用毒品，又連續將些許海洛因無
    償轉讓給他人施用，則其連續無償提供海洛因給他人施用之行為，應成立連續幫
    助施用毒品罪，與行為人自己連續施用毒品之行為，所犯罪名均是施用毒品罪，
    犯罪構成要件相同，如係基於概括之犯意，自應論以連續施用毒品罪（八十三年
    三月五日，司法座談會法律問題研討結果參照）。
三、公訴意旨認被告甲○○涉有上開犯行，無非以『被告被告甲○○於偵查中，對右
    開事實坦承不諱，核與證人乙○○於偵訊中之證述情節相符。又證人乙○○於九
    十年九月五日為警查獲當日所採集之尿液，經送檢結果，確呈嗎啡類陽性反應，
    有本署九十年度毒偵字第四五一０號起訴書乙份在卷可參。此外，復有扣得第一
    級毒品海洛因七包等物可資佐證』等情，為其論據。訊據被告甲○○，堅決否認
    上述犯行，辯稱：其並無轉讓第一級毒品海洛因給證人乙○○施用等語。
四、本院查：
  (一)證人乙○○及另案被告林萬彰、黃俊翔等人，於九十年九月五日，在臺中市○○
    路○段七０一號十四樓，因涉嫌違反毒品危害防制條例案件為警查獲，而於警訊
    中，證人乙○○對於毒品來源供述如下：「（你所吸食之海洛因於何處取得？）
    那是林萬彰於九月四日十七時許，在家中無償提供給我吸食的，而他當時只給我
    一點點。」（九十年度偵字第一五九九九號偵查卷第三十二頁）。另案被告林萬
    彰於警訊中亦供稱，曾提供毒品給證人乙○○施用，其稱：「（你是否曾販賣海
    洛因給乙○○呢？）沒有。但我會送給他吸食海洛因。」（同上偵查卷第十三頁
    ）。於偵查中，證人改稱其施用毒品海洛因係被告甲○○所提供，其結證如下：
    「（所施用海洛因如何取得？）因為甲○○他們三人都在家裡施用海洛因，甲○
    ○有拿一點給我用，因為我有蜂窩性組織炎，會痛，才向甲○○取來施用，只施
    用這一次。」（同上偵查卷第九十九頁）。嗣於本院審理結證稱：「九十年九月
    四日十七時許，在臺中市○○路二段七０一號十四樓，被告甲○○是否有免費提
    供第一級毒品海洛因給你施用？）被告甲○○沒有提供海洛因給我。」（本院九
    十二年一月二十九日審判筆錄）。由上述證人乙○○所證情節以觀，證人對於究
    竟係何人提供海洛因供其施用，前後所述不一而互相矛盾，另案被告林萬彰於警
    訊中亦坦承曾提供海洛因給證人施用，而本件被告轉讓第一級毒品之犯行是否成
    立，證人乙○○之證詞乃居於關鍵地位，其證詞既有此嚴重之瑕疵，實難遽以採
    為認定被告犯罪之證據。
  (二)再者，警察機關在臺中市○○路二段七０一號十四樓查扣之第一級毒品海洛因，
    係被告甲○○與另案被告林萬彰、黃俊翔所合資購買一節，亦經被告及林萬彰、
    黃俊翔於警訊及偵查中供述在卷（同上偵查卷第十頁、第十七頁、第二十四頁）
    。又被告與證人及另案被告林萬彰、黃俊翔等，於警察機關查獲前，均居住在同
    一地點，其等在警察機關所採之尿液，經送請臺中市衛生局檢驗，結果均呈嗎啡
    陽性反應，亦經其等自承不諱，並有臺中市衛生局煙毒尿液檢驗成績書一紙，附
    卷可參。由此而論，扣案之第一級毒品海洛因，係被告與林萬彰、黃俊翔合資購
    買，非被告一人所有，且被告與證人等共居一室，又一同施用毒品，則證人乙○
    ○所施用之毒品究係何人所提供即有可疑。縱認被告甲○○確實有提供毒品供證
    人施用，且證人於偵查中所供「係因其患有蜂窩性組織炎，被告與林萬彰、黃俊
    翔等人於施用毒品時，被告才提供一點毒品供其施用一節」亦屬實在，參照上開
    最高法院判決意旨所示，被告甲○○所為，仍與先持有毒品後，未具營利意圖而
    授受毒品予他人之轉讓要件不符。
五、綜上所述，本件被告涉犯轉讓第一級毒品海洛因供證人乙○○施用之事實，其關
    鍵證據在於證人之指證，然觀諸警訊、偵查及審判中之證詞，證人前後證述矛盾
    ，難以採為認定被告有轉讓第一級毒品海洛因予證人施用。且扣案之毒品非被告
    一人所有，警察機關查獲當時又另有他案被告林萬彰、黃俊翔，其等之尿液檢驗
    報告均呈嗎啡陽性反應，參照上開最高法院判決意旨及司法院法律座談會決議內
    容而論，公訴人所舉之證據，尚難認為被告甲○○確實有轉讓第一級毒品海洛因
    予證人乙○○。此外，本院亦查無其他證據證明被告甲○○有公訴人所指之上開
    犯行，自無從依毒品危害防制條例第八條第一項之轉讓第一級毒品罪論處，本件
    依法應諭知無罪之判決。
據上論斷，應依刑事訴訟法第三百零一條第一項，判決如主文。
中      華      民      國      九十二      年      二    月    十四    日
                                    臺灣臺中地方法院刑事第三庭
                                        法  官  林  三  元
右正本證明與原本無異。
如不服本判決，應於送達後十日內向本院提出上訴狀 （須附繕本） ，上訴於台灣高
等法院台中分院。
                                        書記官
中      華      民      國      九十二      年      二    月    十七    日


司法院資訊處製作；財團法人民間司法改革基金會備份。
